臺灣高等法院臺中分院刑事判決　　　　　　　　九十一年度上更(一)字第二八九號
　　上　訴　人　臺灣台中地方法院檢察署檢察官
　　被　　　告　甲○○
右上訴人因被告偽造文書等案件，不服台灣台中地方法院八十八年度訴字第一０三九
號中華民國八十八年十一月二日第一審判決（起訴案號：台灣台中地方法院檢察署八
十八年度偵字第一０五二一號）提起上訴，經最高法院發回更審，本院判決如左：
    主      文
原判決撤銷。
甲○○連續行使偽造私文書，足以生損害於他人，處有期徒刑參月，如易科罰金，以
參佰元折算壹日。
扣案仿冒遊戲光碟片壹仟壹佰片及遊戲光碟目錄伍冊，均沒收。
    事      實
一、甲○○為臺中縣梧棲鎮○○路六一號「小紅帽玩具精品店」負責人，從事電視遊
    樂器程式遊戲光碟片交易，明知如附件編號三之商標名稱及商標圖樣係日商西雅
    企業股份有限公司（下稱西雅公司）申請經濟部中央標準局註冊，取得註冊號數
    第二四九０七０號之商標專用權，指定使用於商標法施行細則第二十七條第八十
    類之電腦、家用微電腦、公司用微電腦、硬體、軟體、電腦用磁帶、磁碟及其他
    應屬本類之一切商品，專用權期間自民國（下同）七十三年七月一日起至八十三
    年六月三十日止，續延展至九十三年六月三十日止。而如附件編號一之商標名稱
    及商標圖樣是日商蘇妮股份有限公司（下稱蘇妮公司）申請中央標準局註冊，取
    得註冊號數號六七二六六六號之商標專用權，指定使用於商標法施行細則第二十
    四條第七十二類之電腦、錄有電腦程式之磁碟、磁卡、磁帶及光碟之商品，專用
    權期間自八十四年三月一日起至九十四年二月廿八日止，但此商標專用權自八十
    六年六月十六日起移轉登記予日商新力電腦娛樂股份有限公司（下稱新力公司）
    。如附件編號二之商標名稱及商標圖樣，係新力公司申請經濟部中央標準局註冊
    ，取得註冊號數第七一○四五四號之商標專用權，指定使用於商標法施行細則第
    四十九條第九類之電腦、錄有電腦程式之卡帶、磁碟、光碟及卡匣等商品，專用
    權期間自八十五年三月十六日起至九十五年三月十五日止。而西雅公司、新力公
    司所生產之電視遊樂器程式遊戲光碟片，在國際及國內市場行銷多年，品質著有
    信譽，為業界及消費大眾所共知。甲○○竟基於意圖販賣仿冒商標商品營利與行
    使偽造私文書之概括犯意，未得西雅公司或新力公司之授權或同意，自八十七年
    五月間起，以每片新台幣（下同）四十元之單價，向「天欣行」某業務員販入仿
    冒西雅公司及新力公司所享有商標專用權之電視遊樂器之遊戲光碟片，該等仿冒
    之遊戲光碟片透過電視遊樂器之執行，在電視畫面會顯現西雅公司、新力公司之
    名稱及「ＳＥＧＡ」、「PLAY  STATION」、「ＰＳ設計圖」等註冊商標，暨「
    LICENSED BY SONY COMPUTER EMTERTAINMENT INC.」、「PRODUCED BY OR UNDER
    LICNESE FROM SEGA ENTERPRISE,LTD」等字樣之電磁燒錄，而各該遊戲光碟中所
    燒錄如前述之文字圖樣係依習慣表示為各該公司授權、出品或創作用意證明之私
    文書，致與上開公司出產之真品混淆，再於前址「小紅帽玩具精品店」，連續以
    每片六十元之單價售與不特定之多數人牟利，並據以行使前開仿冒遊戲光碟內附
    軟體所含上揭準私文書，致消費者有誤信載有偽造私文書之遊戲光碟片，係西雅
    公司及新力公司出產之光碟片之虞，各足以生損害於西雅公司、新力公司。嗣於
    八十八年二月八日，為法務部調查局臺中縣調查站（下稱臺中縣調查站）據報前
    往查獲，並在該商行，扣得仿冒之遊戲光碟片一千一百片（其中仿ＳＥＧＡ遊戲
    光碟五百片，仿ＰＬＡＹＳＴＡＴＩＯＮ遊戲光碟六百片），及甲○○所有供販
    賣仿冒遊戲光碟所用之目錄五冊（其中仿ＳＥＧＡ遊戲光碟目錄三冊，仿ＰＬＡ
    ＹＳＴＡＴＩＯＮ遊戲光碟目錄二冊）。甲○○先後購入約二千餘片之仿冒遊戲
    碟，販出九百餘片。
二、案經法務部調查局臺中縣調查站移送臺灣臺中地方法院檢察署檢察官偵查起訴。
　　理      由
一、訊據被告固坦承於上開時間在其經營之商行被查獲光碟片一千一百片及目錄五冊
    ，該商行亦有販賣光碟片之情事，並有仿冒之遊戲光碟片一千一百片及目錄五冊
    扣案及搜索扣押筆錄在卷可稽，惟矢口否認有何違反商標法及行使偽造私文書之
    犯行，並辯稱：伊並未有使用該商標之行為云云。惟查：
　(一)、被告於八十八年三月十一日在台中縣調查站供稱：「由於景氣低迷，我為增加
      營運業績，乃接受同業介紹之『天欣行』仿冒遊戲機光碟片大盤商提供之仿冒
      ＳＥＧＡ及ＰＬＡＹＳＴＡＴＩＯＮ遊戲機光碟片於店中販售，我係向『天欣
      行』以每片四十元之單價購入，再以每片六十元價格販售，賺取價差二十元，
      我自八十七年三月開始向『天欣行』價購仿冒遊戲機光碟片，迄今購入二千餘
      片，目前共售出約九百片左右」綦明（見第一０五二一號偵查卷），核與告訴
      人西雅公司、新力公司之代理人指訴之情節相符，而查正版遊戲光碟片，每片
      價格約一千三、四百元，業據被告於台中縣調查站訊問及本院審理時供陳在卷
      （見偵卷、本院更(一)審卷第二六頁），扣案光碟卻係被告以四十元之低價購入
      ，而以六十元之價格賣出，以其銷售經驗，可見被告知悉市面仿冒品之販售情
      形，其以低價大肆販入賣出，顯因其販售品為仿冒品無疑；又告訴人已申請註
      冊依法取得如附件編號一、二、三所示之商標圖樣之商標專用權之事實，有商
      標註冊證書附卷可稽。
　(二)、而扣案之光碟片透過電視遊樂器執行，在顯示器畫面上分別出現新力公司、西
      雅公司之名稱，及享有專用權之商標、授權文字之情事，經台中縣調查站會同
      被告及告訴代理人勘驗無訛，製有勘驗報告書在卷可稽（見同上偵查卷）。且
      為被告於本院所是認，並有照片影本三禎附卷可稽（見本院更審卷第十七頁）
      。
　(三)、按商標，乃為表彰自己營業之商品，以文字、圖形、記號、顏色組合或其聯合
      式，足以使一般商品購買人認識為表彰商品之標識，並得藉以與他人之商品相
      區別，透過註冊取得專用權者。而所謂商標之「使用」，係指為行銷之目的，
      將商標用於商品或其包裝、容器、標帖、說明書、價目表或其他類似物件上，
      而持有、陳列或散布而言，商標法第二條、第五條、第六條著有明文。故於同
      一商品或類似商品，使用相同或近似於他人註冊商標之圖樣或明知為該等商品
      而販賣、意圖販賣而陳列、輸出或輸入者，同法第六十二條、第六十三條定有
      處罰明文。因此，商標之主要目的在於「使用」。而商標之「使用」，其方式
      不一而足，侵害商標之態樣亦變化多端。若仿冒之遊戲光碟片內已燒錄儲存有
      該等商標，透過電視遊樂器主機執行程式，於電視螢幕上仍可出現該等商標圖
      樣。該等商標已為消費者所熟識，足以表彰該商品一定品質或商譽之保證，仿
      冒之遊戲光碟片已與該等商標結為一體，不能僅以該等遊戲光碟片之外觀或包
      裝未顯示商標，即認未違反商標法第六十三條之規定，最高法院著有九十一年
      度台上字第四三七五號判決可資參照。查本件扣案仿冒西雅公司、新力公司遊
      戲光碟片雖須經由遊戲主機之操作始可使用，惟該遊戲光碟片內已燒錄儲存有
      「ＳＥＧＡ」、「PLAY STATION」、「ＰＳ設計圖」等商標圖樣，且被告亦坦
      承有看過扣案光碟片經電視遊樂器執行，於螢幕中會顯示告訴人之該等商標圖
      樣（見本院更(一)審卷第二六頁），揆諸上開說明，自屬商標之使用無疑，應依
      商標法第六十三條論處。
　(四)、次按以錄音、錄影或電磁記錄藉機器或電腦處理所顯示之聲音、影像或符號，
      足以表示其用意之證明者，依刑法第二百二十條第二項之規定，以文書論。又
      文書之行使，每因文書之性質、內容不同而異，就偽造之刑法第二百二十條第
      二項之準文書而言，因須藉由機器或電腦處理，始足以表示其文書之內容，其
      於行為人將偽造之準私文書藉由機器或電腦處理時，已有使用該偽造之準文書
      ，已達於行使偽造準私文書之程度，固不待言，其因販賣而交付該偽造之準文
      書之情形，如販賣交付者與買受收受者，均明知該準文書確為偽造，且均明知
      藉由機器或電腦處理即可使用該偽造之準文書時，因買受者已達於可隨時使用
      該偽造之準文書之狀態，無待販賣者更有所主張，應認販賣該偽造準文書者於
      交付時，即與行使無異，此如同販賣翻印他人著作出版物（連同著作物之底頁
      、依出版社所載著作人、發行人、印刷者等一併加以翻印）圖利者，其於交付
      該偽造之著作物時，即已構成行使偽造準私文書罪，無須就該偽造之著作物之
      內容更有所主張，始可構成行使行為相當（最高法院九十一年度台上字第三七
      號、四三七五號、四０七五號判決意旨參照）。查扣案之仿冒光碟片，透過電
      視遊樂器執行，除於電視螢幕上呈現「ＳＥＧＡ」、「Play Station」、「Ｐ
      Ｓ設計圖」之商標圖案外，且於畫面下方會出現偽造之授權文字「PRODUCED
      BY  OR  UNDER  LICENSE  FROM SEGA ENTERPRISES, LTD.」及「LICENSED BY
      SONY COMPUTER ENTERTAINMENT INC.」等文字，足以對外表示該等光碟片分別
      係西雅公司或新力公司所出品、授權或創作之用意之證明，自屬準私文書。而
      被告明知其所販賣者為未經西雅公司、新力公司同意或授權之商品，業如前述
      ，並坦承經電視遊樂器執行結果，螢幕會出現上開授權文字（見本院更(一)審卷
      第二七頁），且買受該等光碟片之不特定顧客，係以遠低正品數倍之價格購買
      ，衡情亦應知光碟片係仿冒品，被告亦稱「買受的人回去即可操作，可觀看扣
      案光碟片內容，有該商標及授權文字」等語（見本院更(一)審卷第二七頁），而
      衡情買受者亦知道非正版的，即雙方均明知光碟片中之授權文字確為偽造，亦
      皆知經由光碟機執行程式時，電視畫面會顯示上開偽造之授權文字，此際買受
      者已達於可隨時使用該偽造之準文書之狀態，揆諸前揭說明，被告縱未主張仿
      冒光碟片內之授權文字，惟在其持以販賣而交付時，即有行使上開偽造準私文
      書之犯行，是被告辯稱其無行使偽造文書云云，洵無足採。又財團法人資訊工
      業策進會八十八年九月二十三日（八八）資法字第００二二七二號函文僅敘明
      ：「依來函所述之鑑定方式，須就系爭遊戲系統之組合語言進行分析，經查待
      鑑遊戲系統之硬體架構及相對之組合語言為該公司所獨有，本會並不熟悉，歉
      難辦理鑑定」云云（見原審卷第六十一頁），亦難為被告上開所辯之有利認定
      。綜上所述，本件事證明確，被告所否認與辯解無非卸責飾詞，核無可採，本
      件事證明確，被告犯行洵堪認定。
二、核被告所為，係犯刑法第二百十六條、第二百二十條第二項、第一項、第二百十
    條行使偽造準私文書罪、商標法第六十三條販賣仿冒商品罪，其意圖販賣而陳列
    仿冒商標商品之低度行為，應為販賣仿冒商標商品之高度行為所吸收，不另論罪
    。被告先後多次行使偽造私文書、販賣仿冒商標商品之犯行，均時間緊接，所犯
    構成要件皆相同之罪名，顯均係基於概括犯意反覆為之，皆為連續犯，均依刑法
    第五十六條之規定分別論以一罪，並均加重其刑。又被告以一販賣行為同時侵害
    新力公司或西雅公司之商標專用權及行使偽造私文書等罪，觸犯數罪名、侵害數
    法益，為想像競合犯，依刑法第五十五條之規定，應從較重之行使偽造私文書罪
    處斷。原審認就被告販賣仿冒光碟片侵害西雅公司、新力公司商標權部分，認被
    告此部份犯行並不成立，尚嫌未洽，且原審就仿冒光碟片顯示之授權文字，認為
    未構成行使偽造私文書，亦有未合，均詳如前述，公訴人據此提起上訴，指摘原
    判決此部分不當，為有理由，自應由本院將原判決予以撤銷改判。爰審酌被告之
    牟利動機、販賣之數量、販賣所得利益、販賣仿冒盜版光碟片致告訴人所受之損
    害等一切情狀，量處如主文第二項所示之刑，再被告行為後，刑法第四十一條業
    於九十年一月十日修正公布，舊法規定犯最重本刑三年以下有期徒刑以下之刑之
    罪，而受六個月以下有期徒刑或拘役之宣告，因身體、教育、職業、家庭之關係
    或其他正當事由，執行顯有困難者，得易科罰金，修正後之刑法第四十一條第一
    項前段規定，凡犯最重本刑五年以下有期徒刑以下刑之罪，而受六個月以下有期
    徒刑或拘役之宣告，均得易科罰金，比較新舊法之規定，以修正後之新法有利於
    行為人，自應依刑法第二條第一項前段規定，適用裁判時之新法，併予宣告易科
    罰金之所算標準。至扣案之光碟片一千一百片，應依商標法第六十四條宣告沒收
    ；扣案光碟目錄五冊，屬於被告所有，係供犯罪所用，此據被告供明，依刑法第
    三十八條第一項第二款宣告沒收。
據上論斷，應依刑事訴訟法第三百六十九條第一項前段、第三百六十四條、第二百九
十九條第一項前段，商標法第六十三條、第六十四條，刑法第十一條、第二條第一項
前段、第二百二十條第二項、第二百十六條、第二百十條、第五十五條、第五十六條
、修正後第四十一條第一項前段、第三十八條第一項第二款，罰金罰鍰提高標準條例
第二條判決如主文。
本案經檢察官乙○○到庭執行職務。
中      華      民      國　    九十一     年    十二     月     十 　　日
                                臺灣高等法院臺中分院刑事第四庭
                                      審判長法  官　洪　耀　宗
                                      　　　法　官　劉　登　俊
                                      　　　法　官  蕭  錦  鍾
右正本證明與原本無異。
如不服本判決應於收受送達後十日內向本院提出上訴書狀，其未敘述上訴之理由者並
得於提起上訴後十日內向本院補提理由書（均須按他造當事人之人數附繕本）。
　　　　　　　　　　　　　　　　　　　　　　書記官  蘇  昭  文
中      華      民      國　    九十一     年    十二     月     十 　　日
附錄本案論罪科刑法條全文
商標法第六十三條：
明知為前條商品而販賣、意圖販賣而陳列、輸出或輸入者，處一年以下有期徒刑、拘
役或科或併科新臺幣五萬元以下罰金。
刑法第二百十六條：
行使第二百十條至第二百十五條之文書者，依偽造、變造文書或登載不實事項或使登
載不實事項之規定處斷。
刑法第二百十條：
偽造、變造私文書，足以生損害於公眾或他人者，處五年以下有期徒刑。
刑法第二百二十條：
在紙上或物品上之文字、符號、圖畫、照像，依習慣或特約，足以為表示其用意之證
明者，關於本章及本章以外各罪，以文書論。
錄音、錄影或電磁紀錄，藉機器或電腦之處理所顯示之聲音、影像或符號，足以為表
示其用意之證明者，亦同。
稱電磁紀錄，指以電子、磁性或其他無法以人之知覺直接認識之方式所製成之紀錄，
而供電腦處理之用者。
                  　　　　　　　　　　　　　　　　　　　　　　　　　　　Ｒ
